臺灣高等法院刑事判決
                                 108年度原交上易字第16號
上  訴  人  臺灣士林地方檢察署檢察官
被      告  杜博駿



選任辯護人  黃煊棠律師（法律扶助）        
上列上訴人因被告過失致死案件，不服臺灣士林地方法院108年
度審原交易字第14號，中華民國108年6月6日第一審判決（起訴
案號：臺灣士林地方檢察署108年度偵字第398號），提起上訴，
本院判決如下：
    主  文
上訴駁回。
    事  實
一、杜博駿於民國107年12月15日晚間8時42分許，駕駛1160-DY
    號自用小客車，沿新北市三芝區台二線，由淡水往三芝方向
    ，駛至台二線17公里處時，本應注意該處雖係直路，惟中央
    分隔島處設有缺口，可容車輛迴轉，且限速為每小時70公里
    ，應依前開限速行駛，而依當時天候晴、夜間有照明、路面
    乾燥無缺陷、視距良好、無障礙物等路況，亦無不能注意之
    情事，仍疏未注意，貿然以時速約80公里以上100公里以下
    之速度，超速行駛；適有華偉男無照騎乘892-HRD號重型機
    車，由杜博駿之對向車道逆向行駛，穿越台二線道路後，貿
    然自上開分隔島缺口處駛入杜博駿車道，杜博駿見狀閃避不
    及，其車頭直接撞擊華偉男之機車右側車身，華偉男因此受
    有顱內出血之傷害，而當場不治死亡。杜博駿於肇事後犯罪
    尚未被發覺前，即向前來處理之警員坦承肇事，事後並接受
    裁判。
二、案經華偉男之姐華淑慧訴由新北市政府警察局淡水分局移請
    臺灣士林地方檢察署檢察官偵查起訴。
    理  由
壹、證據能力部分：
一、按刑事訴訟法第159 條第1 項固規定，被告以外之人於審判
    外之言詞或書面陳述，除法律有規定者外，不得作為證據。
    惟同法第159 條之5 亦明定：「被告以外之人於審判外之陳
    述，雖不符前4條之規定，而經當事人於審判程序同意作為
    證據，法院審酌該言詞陳述或書面陳述作成時之情況，認為
    適當者，亦得為證據」、「當事人、代理人或辯護人於法院
    調查證據時，知有刑事訴訟法第159條第1項不得為證據之情
    形，而未於言詞辯論終結前聲明異議者，視為有前項之同意
    」。其立法意旨在基於證據資料愈豐富，愈有助於真實發現
    之理念，酌採當事人進行主義之證據處分權原則，並強化言
    詞辯論主義，透過當事人等到庭所為之法庭活動，在使訴訟
    程序順暢進行之要求下，承認傳聞證據於一定條件內，得具
    證據適格，屬於傳聞法則之一環，基本原理在於保障被告之
    訴訟防禦反對詰問權。是若被告對於證據之真正、確實，根
    本不加反對，完全認同者，即無特加保障之必要，不生所謂
    剝奪反對詰問權之問題（最高法院102年度台上字第309號判
    決意旨參照）。又當事人、代理人或辯護人於調查證據時，
    知有刑事訴訟法第159條第1項不得為證據之情形，卻表示「
    對於證據調查無異議」、「沒有意見」等意思，而未於言詞
    辯論終結前聲明異議者，應視為已有將該等傳聞證據採為證
    據之同意（最高法院93年度台上字第3533號、94年度台上字
    第2976號判決意旨參照）。經查，本判決下列所引各項供述
    證據，檢察官、被告杜博駿（下稱被告）及辯護人於本院準
    備程序時均同意有證據能力（見本院卷第51至52頁），且經
    本院於最後審理期日就上開警詢及偵查筆錄逐一提示並告以
    要旨，檢察官、被告及辯護人亦未聲明異議（見本院卷第72
    至73頁），本院審酌各該證據作成時之情況，並無違法不當
    或證明力明顯過低之瑕疵，認以之作為證據應屬適當，依刑
    事訴訟法第159條之5規定，俱有證據能力。
二、至其餘憑以認定被告犯罪事實之本判決下列所引各項非供述
    證據，查無違反法定程序取得之情，依同法第158條之4規定
    反面解釋，俱有證據能力。
貳、實體部分： 
一、認定犯罪事實所憑之證據及理由：
  ㈠上開犯罪事實業據被告於警詢、偵查、原審及本院審理時均
    坦承不諱（見相字第855號卷第8至9頁、第58至59頁、原審
    卷第40、44、48頁、本院卷第50、77頁），並有下列證據可
    供佐證：
  ⒈供述證據：
  ⑴證人即目擊證人陳奕任於警詢中證稱：當時伊騎車沿台2線往
    三芝方向行駛，該部1160-DY號自小客車車速很快超越伊，
    後來1160-DY號自小客車就緊急煞車導致冒出濃煙，接著就
    失控撞上右前方路樹，伊原以為1160-DY號自小客車是撞擊
    中央分隔島，後來才發現有駕駛倒在中央分隔島旁，有一部
    機車倒在內側車道上等語（見偵字第398號卷第20頁）。
  ⑵證人即目擊證人姜智雄於警詢中證稱：當時伊騎車沿台2線往
    三芝方向行駛，該部1160-DY號自小客車車速很快自內側車
    道超越伊，後來就聽到約4秒的煞車聲音，該車就失控撞上
    伊右前方路邊的路樹，內側車道有煞車後留下的煙霧，煙霧
    散掉後就看到一名駕駛動也不動的躺在中央分隔島旁，手腳
    變形、頭部破裂流血，一部機車倒在內側車道上等語（見偵
    字第398號卷第22頁）。
  ⒉又被害人華偉男因本件事故受有顱內出血之傷害，而當場不
    治死亡之事實，亦經檢察官督同檢驗員到場相驗明確，製有
    相驗筆錄、訊問筆錄、相驗屍體證明書、檢驗報告書及相驗
    照片在卷可考（見相字第855號卷第56至71頁、第78至88頁
    ）。
  ⒊此外，並有道路交通事故現場圖、道路交通事故調查報告表㈠
    ㈡、現場監視器側錄部分事故經過之翻拍照片、事故現場與
    車損照片、現場勘察報告附卷可稽（見偵字第398號卷第41
    至53頁、第83頁至第124頁）。足認被告之自白與事實相符
    ，堪以採信。
  ㈡公訴人雖未能指明事故時被告之車速究竟若干，惟被告在原
    審審理時陳稱：伊知道伊有超速，但當時確切車速，伊不知
    道等語（見原審卷第47頁），而依卷附現場圖所示，事故後
    現場遺留被告車輛之煞車痕，長達約68.2公尺（見偵字第39
    8號卷第42頁），已超過「汽車煞車距離、行車速度及道路
    摩擦係數對照表」所能推算之最高車速（按，依上開對照表
    所示，在3年以上之瀝青道路，煞車痕41公尺時，車速約為8
    0公里），此即便考量該對照表係61年間由交通部制定供參
    ，近年來因汽車性能、煞車系統、道路工程設計之進步，相
    關參數已有修正必要，然由被告之煞車痕長，已經明顯超過
    前開表定之最長煞車痕甚多一節，仍可推認事故發生時被告
    之車速，已達時速80公里以上；且證人陳奕任於警詢中指稱
    略以：伊當時騎乘機車在外側車道，該部1160-DY號自小客
    車很快地超越伊，後來該部小客車就緊急煞車冒出濃煙，接
    著就失控撞向右前方路樹，伊覺得該車速度很快，至少有10
    0公里，速度很快就超越伊等語（見偵字第398號卷第20頁）
    ，證人姜智雄於警詢中亦大致為相同陳述（見偵字第398號
    卷第22頁），衡諸上開證人均係在事故稍早前騎駛於被告同
    向車道，並目擊被告駕車高速超前渠等後，隨即發生本件事
    故之情，再佐以證人陳奕任對被告車速之估算，有自身車速
    可供參照，應屬有據，綜上，堪認被告之車速，至少應在時
    速80公里以上100公里以下。
  ㈢按「行車速度，依速限標誌或標線之規定...」，道路交通安
    全規則第93條前段定有明文，依道路交通事故調查報告表㈡
    所載，被告領有適當之駕駛執照（見偵字第398號卷第44頁
    ），對上開規定，顯難諉為不知，自應遵守上開規定，謹慎
    行車；復觀以道路交通事故調查報告表㈠與現場照片所示，
    事故當時天候晴、夜間有照明，事故地點係柏油路面，無缺
    陷，視距良好、無障礙物，現場速限為每小時70公里，雖係
    直路，惟中央分隔島處設有缺口，可容車輛迴轉，依此情境
    ，亦無不能注意之情事，然被告仍疏未注意，貿然以前述推
    估時速80公里至100公里間之車速，超速行車，以致肇事，
    被告顯有違反前開規定之過失；又本件經新北市政府車輛行
    車事故鑑定會鑑定結果，亦認被告駕車超速未注意，為肇事
    次因，而華偉男無照駕駛普通重型機車，逆向斜穿，為肇事
    主因，有該會新北車鑑字第0000000號鑑定意見書在卷可考
    （見偵字第398號卷第76至78頁），亦同此認定；至被害人
    經鑑定結果，雖同有前述逆向違規行車之過失，然因刑法上
    並無過失相抵之問題，故此尚難解免被告之責，附此敘明；
    被告之前開過失與被害人之死亡間，並有相當因果關係。
  ㈣綜上所述，本件事證明確，被告過失致人於死之犯行洵堪認
    定，應依法論科。
二、論罪科刑：
  ㈠查被告行為後，刑法第276條業經立法院修正，將同條第1項
    過失致死罪之法定本刑，自原訂「處二年以下有期徒刑、拘
    役或（銀元）二千元以下罰金」，提高為「處五年以下有期
    徒刑、拘役或（新臺幣）五十萬元以下罰金」，同時刪除同
    條第2項有關業務過失致死罪之處罰規定，經總統公布，108
    年5 月31日起施行，經比較前開新舊法結果，顯以舊法規定
    對被告為有利，是依刑法第2條第1項前段規定，本件被告應
    適用舊法規定處罰。
  ㈡核被告所為，係犯修正前刑法第276 條第1 項之過失致死罪
    。被告肇事後在其犯罪尚未被發覺前，即向前來處理之警員
    高佳隆坦承為肇事駕駛，有道路交通事故肇事人自首情形紀
    錄表在卷可考（見偵查卷第155頁），其事後並接受裁判，
    經核被告上揭所為，符合自首規定，爰依刑法第62條前段規
    定減輕其刑。
三、原審本於同上見解，適用修正前刑法276條第1項，刑法第2
    條第1項前段、第62條前段、第41條第1項前段，刑法施行法
    第1條之1第1項、第2項前段等規定，並審酌本件事故地點之
    限速為每小時70公里，已經不低，被告猶超速行駛，平添交
    通事故發生之無謂風險，何況即使前述限速，也僅止於表彰
    法定之最高車速，駕駛人仍應視當時當地之路況、車況，適
    當調整車速，以資因應，避免危險，本件事故地點既設有分
    隔島缺口，即意味有其他車輛可能由此迴轉駛出，亦即華偉
    男逆向斜穿之違規情節，對被告而言，並未如何超出其可能
    預期，致難以防範，然被告不僅無視於周遭路況，反且超速
    行車，以致肇事，自應認有相當過失，華偉男因本件事故不
    幸死亡，其姊華淑慧等家屬並因此承受天人永隔之莫大傷痛
    ，造成之損害無法彌補，被告肇事後雖主動向警員自首，並
    始終坦承犯行，復具狀表示願意支付含保險金230萬元在內
    之300萬元賠償等語，有被告108年5月17日所提刑事答辯狀
    在卷可稽（見原審卷第34之1頁），然尚未能與告訴人華淑
    慧等被害人家屬達成和解，又被告並無交通事故前科，有本
    院被告前案紀錄表1份在卷可稽，而據前開鑑定結果，此次
    事故華偉男逆向行駛，違規穿越路中央分隔島進入被告車前
    ，方為事故主因，被告超速行車僅屬肇事次因，且華偉男貿
    然由中央分隔島缺口處駛出，強行切入被告車前，實屬重大
    違規，本身即應盡其最高之注意義務，以防止危險發生，縱
    如前述，被告對華偉男前開不當之駕駛行為，仍負有適當處
    置之責，然此究係在保護被告自身或其他用路人，而非在確
    保華偉男之安全無虞，另參酌被告之年齡智識、社會經驗、
    經濟與家庭狀況及其他一切情狀，量處有期徒刑6月，並諭
    知易科罰金之折算標準，並說明斟酌被告尚未能有效彌補其
    過失，故不宜緩刑等情，其認事用法尚無不合，量刑亦稱妥
    適。檢察官循告訴人請求上訴意旨略以：被告超速駕駛，致
    發生本件交通事故，亦使被害人當場死亡，被告迄今未與告
    訴人華淑慧達成和解，原審對被告僅量處有期徒刑6月，原
    審量刑顯有過輕云云。惟按量刑之輕重係實體法上賦予法院
    得為自由裁量之事項，倘其已斟酌刑法第57條各款所列情狀
    ，而未逾越法定刑度，或濫用其權限，即不得任意指摘為違
    法。查原審判決就如何量定被告宣告刑之理由，業已審酌刑
    法第57條各款情形，予以綜合考量後，在法定刑內科處其刑
    ，並說明論罪科刑之各項法律依據，尚難遽指為違法。原審
    判決既已經詳細審酌量刑之一切情狀，予以綜合考量，在法
    定刑內科處其刑，並說明論罪科刑之各項法律依據，原審裁
    量權之行使，尚屬妥適。是檢察官上訴指摘原審量刑不當，
    為無理由，應予駁回。
據上論斷，應依刑事訴訟法第368條，判決如主文。
本案經檢察官廖彥鈞提起公訴，經檢察官黃騰耀到庭執行職務。
中    華    民    國   108    年    12    月    17    日
                  刑事第九庭    審判長法  官  潘翠雪
                                      法  官  林庚棟
                                      法  官  陳俞婷
以上正本證明與原本無異。
不得上訴。
                                      書記官  陳麗津
中    華    民    國   108    年    12    月    17    日
附錄：本案論罪科刑法條全文                          
修正前中華民國刑法第276條（過失致死罪）
因過失致人於死者，處2 年以下有期徒刑、拘役或2 千元以下罰
金。
從事業務之人，因業務上之過失犯前項之罪者，處5 年以下有期
徒刑或拘役，得併科3 千元以下罰金。